【裁判字號】    99,交聲,3
【裁判日期】    990330
【裁判案由】    違反道路交通管理處罰條例聲明異議
【裁判全文】
臺灣基隆地方法院交通事件裁定           99年度交聲字第3號
移送機關即
原處分機關  交通部公路總局臺北區監理所基隆監理站
異  議  人
即受處分人  甲○○
上列受處分人因違反道路交通管理處罰條例案件，對於交通部公
路總局臺北區監理所基隆監理站於中華民國98年11月2 日所為之
處分（原處分案號：基監字第裁42－C00000000 號）聲明異議，
本院裁定如下：
    主  文
異議駁回。
    理  由
一、原處分意旨略以：異議人即受處分人（下稱異議人）於民國
    98年3 月22日13時9 分，駕駛車號439－MP 號重型機車行經
    臺北縣板橋市○○路與民享街口，因有闖紅燈（民生路左轉
    民享街）之違規行為，為臺北縣政府警察局海山分局執行勤
    務之警員攔停並製單舉發「駕車行經有燈光號誌管制之交岔
    路口闖紅燈」，異議人未於舉發通知單上所載應到案日期至
    原處分機關陳述意見或聽候裁決，嗣原處分機關認異議人有
    上開違規行為，乃依道路交通管理處罰條例第9 條後段、第
    53條第1 項、違反道路交通管理事件統一裁罰基準及處理細
    則第44條第1 項、違反道路交通管理事件統一裁罰基準表之
    規定，裁處異議人罰鍰新臺幣（下同）4500元，且依同條例
    第63條第1 項第3 款之規定，記異議人違規點數3 點。
二、異議意旨略以：異議人於上揭時地騎乘重型機車，固行經台
    北縣板橋市○○路○ 段與民享街口，惟該路段為T 字路口，
    並未清楚標示機車須至待轉區等候綠燈才可二段式左轉，異
    議人駕車至板橋市○○路○ 段見紅燈停下後，因對向民享街
    口為綠燈，才直接左轉，遂當場被執行公務警員攔下開單，
    對此違規事實，實有不服，且罰款金額負擔過於苛刻沈重，
    為此聲明異議云云。
三、按汽車行駛至交岔路口，其行進、轉彎，應遵守燈光號誌；
    車輛面對圓形紅燈表示禁止通行，不得超越停止線或進入路
    口，道路交通安全規則第102 條第1 項第1 款、道路交通標
    誌標線號誌設置規則第206 條第1 項第5 款第1 目定有明文
    。次按汽車駕駛人，行經有燈光號誌管制之交岔路口闖紅燈
    者，處新臺幣1800元以上5400元以下罰鍰；汽車駕駛人有道
    路交通管理處罰條例第53條情形者，除依原條款處罰鍰外，
    並予記違規點數3 點，道路交通管理處罰條例第53條第1 項
    、第63條第1 項第3 款亦規定甚明。此外，道路交通管理處
    罰條例所用名詞「車輛」，係指在道路上以原動機行駛之汽
    車（包括機器腳踏車）或以人力、獸力行駛之車輛，而道路
    交通安全規則所用名詞「汽車」，係指在道路上不依軌道或
    電力架線而以原動機行駛之車輛（包括機器腳踏車），道路
    交通管理處罰條例第3 條第8 款、道路交通安全規則第2 條
    第1 項第1 款均定有明文。
四、經查：
（一）異議人於98年3 月22日13時9 分，駕駛車牌號碼439 －MP
      號重型機車行經臺北縣板橋市○○路與民享路口，因有闖
      紅燈之違規事實，經警掣單舉發，而由原處分機關於98年
      11月2 日以基監字第裁42－C00000000 號裁決書裁處異議
      人罰鍰4500元，並記違規點數3 點等情，此有臺北縣政府
      警察局98年3 月22日舉發違反道路交通管理事件通知單、
      交通部公路總局臺北區監理所基隆監理站上開違反道路交
      通管理事件裁決書、臺北縣政府警察局海山分局98年12月
      14日北縣警海交裁字第0980050993號函在卷可稽。再異議
      人亦坦承其於上揭時地駕車見紅燈停下後，見對向民享街
      綠燈，而直接左轉等語，此有異議狀存卷足憑，堪認異議
      人確有闖越紅燈逕自左轉之違規行為。
（二）又交通標誌、標線、號誌等設置，具有公示、公信之效果
      ，異議人為合法領有駕駛執照之人，其騎乘機車自應隨時
      注意各路段所設置之標誌、標線及號誌並應遵行之。而觀
      之卷附之現場採證照片，可見民生路之外側車道明顯設置
      有「機車兩段式待轉區」之標線，並設有「機車兩段式左
      轉」之標誌，則異議人於將通過系爭路口之際，僅需對前
      方路口號誌及車況稍加注意，即可知悉須至待轉區停等，
      是依該明顯交通標誌、標線之設置，已足供車輛駕駛人遵
      循，並明白了解系爭路口欲左轉民享街，應先於民生路綠
      燈時駛至道路側邊待轉區○○○○街綠燈後始得行駛，不
      得於民生路紅燈時闖越紅燈左轉，以維駕駛人及其他用路
      人之安全。故異議人辯稱因系爭路口未清楚標示機車待轉
      區，而致其闖越紅燈左轉云云，顯與事實不符，不足為採
      。
（三）末查，汽車駕駛人，行經有燈光號誌管制之交岔路口闖紅
      燈者，處新臺幣1800元以上5400元以下罰鍰，此為道路交
      通管理處罰條例第53條第1 項所明訂，惟本件異議人未於
      舉發通知單上所載應到案日期至原處分機關陳述意見或聽
      候裁決，原處分機關認異議人有上開違規行為，乃依道路
      交通管理處罰條例第9 條後段、第53條第1 項、違反道路
      交通管理事件統一裁罰基準及處理細則第44條第1 項及違
      反道路交通管理事件統一裁罰基準表之規定，因「逾越應
      到案期限60日以上，逕行裁決處罰」，裁處異議人罰鍰45
      00元，異議人雖認罰款金額過於苛刻，核諸該舉發通知單
      上確有異議人「甲○○」之簽名，足認本件舉發通知單確
      經異議人當場簽收而完成舉發程序，觀之上開舉發通知單
      明確記載其違規事實、違反條款、應到案日期及處所等情
      ，異議人既已當場簽收，卻於事後置之不為查詢、處理，
      復未於應到案期限即98年4 月6 日前到案陳述意見，顯係
      因可歸責於自己之事由致遲誤期日，應自負較不利益之後
      果，是異議人此部分之辯解，亦無可採。
五、綜上，原處分機關依道路交通管理處罰條例第53條第1 項、
    第63條第1 項第3 款規定、違反道路交通管理事件統一裁罰
    標準及處理細則、違反道路交通管理事件統一裁罰基準表之
    規定，裁處異議人罰鍰4500元，併計違規點數3 點，核無違
    誤。本件異議人之異議為無理由，應予駁回。
六、據上論斷，應依道路交通案件處理辦法第19條，裁定如主文
    。
中    華    民    國    99    年    3     月    30    日
                    交通法庭法  官  黃梅淑
以上正本證明與原本無異。
對於本件裁定如有不服，應於收受送達後5 日內，向本院提出抗
告書狀，敘述抗告之理由，抗告於臺灣高等法院。
中    華    民    國    99    年    3     月    30    日
                            書記官  盧鏡合

司法院資訊處製作；財團法人民間司法改革基金會備份。
